【裁判字號】    97,訴,651
【裁判日期】    971104
【裁判案由】    偽證
【裁判全文】
臺灣臺南地方法院刑事判決               97年度訴字第651號
公  訴  人  臺灣臺南地方法院檢察署檢察官
被      告  丁○○
                    （現另案在臺灣台南監獄台南分監執行）
            乙○○
上  一  人
選任辯護人  蘇建榮律師
被      告  丙○○
選任辯護人  黃紹文律師
            黃溫信律師
上列被告等因偽證案件，經檢察官提起公訴（96年度偵字第1751
1號），本院判決如下：
    主  文
丁○○證人，於執行審判職務之公署審判時，於案情有重要關係
之事項，供前具結，而為虛偽陳述，處有期徒刑月。
乙○○證人，於執行審判職務之公署審判時，於案情有重要關係
之事項，供前具結，而為虛偽陳述，處有期徒刑陸月，減為有期
徒刑月。
丙○○證人，於執行審判職務之公署審判時，於案情有重要關係
之事項，供前具結，而為虛偽陳述，處有期徒刑陸月，減為有期
徒刑月。
    事  實
一、緣丁○○於第十八屆臺南縣西港鄉鄉民代表選舉期間，擔任
    候選人余佩珊之助選人員。余佩珊為求能在該次選舉中順利
    當選，竟與丁○○共同基於投票行賄之概括犯意聯絡，推由
    余佩珊於民國九十五年六月五日下午及晚間九時許，分別以
    電話聯絡與其二人共同有投票行賄概括犯意聯絡之丙○○與
    乙○○至其臺南縣西港鄉○○路71號余佩珊之住處兼服務處
    後，由丁○○各交付賄款新臺幣（下同）二萬一千元及一萬
    元予丙○○、乙○○二人供向選民行賄之用。丙○○及乙○○遂於收受前揭賄款後至同月十日該屆鄉民代表選舉投票結
    束前，分別將賄款交付予有選舉權人方黃秀緞、黃金品、李
    黃秀雲、林崑庚、林詠樂、李炭、蔡惠蓉及劉美辰等人，並
    請收受賄款之人投票予余佩珊。嗣於九十五年六月十三日，
    經臺灣臺南地方法院檢察署檢察官指揮法務部調查局臺南縣
    調查站調查員、臺南縣警察局佳里分局員警、該署檢肅黑金
    專組之檢察事務官及支援專組之司法警察，持本院核發之搜
    索票，搜索余佩珊及上開相關收受賄款人之住處因而查獲上
    情。詎丁○○、乙○○及丙○○分別基於偽證之犯意，於附
    表所列違反公職人員選舉罷免法等案件，在檢察官偵查或法
    院審判期日中以證人身分應訊時，於供前具結後，對於案情
    有重要關係事項之該案被告余佩珊是否與丁○○共同交付前
    開賄款供賄選一事，為不實之虛偽陳述，欲不當影響檢察官
    及法院對余珮珊關於違反公職人員選舉罷免法案件事實認定
    之正確性，有足生影響該案偵查及裁判結果之虞。
二、案經臺灣高等法院臺南分院檢察署函送臺灣臺南地方法院檢
    察署檢察官偵查起訴。
    理  由
甲、程序方面：
一、按被告以外之人於審判外之陳述，雖不符前四條之規定，而
    經當事人於審判程序同意作為證據，法院審酌該言詞陳述或
    書面陳述作成時之情況，認為適當者，亦得為證據。當事人
    、代理人或辯護人於法院調查證據時，知有第一百五十九條
    第一項不得為證據之情形，而未於言詞辯論終結前聲明異議
    者，視為有前項之同意，刑事訴訟法第一百五十九條之五第
    一、二項分別定有明文。查本件被告及辯護人於本院準備程
    序進行時，均未爭執渠等歷次在檢察官偵訊及另案審判中之
    證詞，暨其他書證、物證之證據能力，被告及辯護人迄未於
    本案言詞辯論終結前聲明異議，則依刑事訴訟法第一百五十
    九條之五規定，視為被告三人已同意援引作為證據，且經本
    院審酌該等言詞陳述作成時之情況及證據取得過程等節，認
    為上開證據，均有證據能力，可以作為認定事實之依據。
乙、實體認定：
一、訊據被告丁○○對有於附表所列檢察官偵查或法院審判期日
    中以證人身分應訊時，於供前具結後，對於案情有重要關係
    事項，有為如附表編號一至三偽證行為內容欄所示之不實虛
    偽陳述之事實，均坦承不諱，且有如附表所示各案號之地檢
    署訊問筆錄及高分院審判筆錄載明可稽（見臺灣臺南地方法
    院檢察署九十五年度選偵字第四八號偵卷第二九至三二頁；
    同署九十五年度選偵字第六一號偵卷第十五至十六頁；臺灣
    高等法院臺南分院九十六年度選上訴字第二八０頁第二八至
    三三頁，以上均影卷），而被告丁○○因前揭賄選等案件而
    與余佩珊共犯投票行賄罪，業經臺灣高等法院臺南分院判處
    被告丁○○有期徒刑二年，褫奪公權二年，並經最高法院於
    九十七年三月十三日以九十七年台上字第一０六九號駁回上
    訴確定等情，有前揭刑事判決及臺灣高等法院被告前案紀錄
    表在卷可憑，並經本院依職權調卷核閱屬實，足見被告丁○○上開自白與事實相符，被告丁○○有偽證之犯行，洵堪認
    定。
二、訊據被告乙○○、丙○○固均不否認有於附表編號四、五所
    示時、地，在本院以證人身分具結應訊之事實，惟均矢口否
    認有何偽證犯行，被告乙○○係辯稱：伊在本院以證人身分
    陳述之內容，和其在地檢署陳述之內容並無不同，且並無陳
    述如起訴書附表編號四所載「余佩珊不知是否知道乙○○已
    取得賄款」之同樣內容陳述云云；被告丙○○亦辯稱：伊在
    本院以證人身分陳述之內容，和其在地檢署陳述之內容並無
    不同，伊無偽證之故意云云。經查：
  (一)被告丁○○於第十八屆臺南縣西港鄉鄉民代表選舉期間，係
    擔任候選人余佩珊之助選人員，而余佩珊為求能在該次選舉
    中順利當選，先與被告丁○○共同基於投票行賄之概括犯意
    聯絡，推由余佩珊於九十五年六月五日下午及晚間九時許，
    分別以電話聯絡與其二人共同有投票行賄概括犯意聯絡之被
    告丙○○與乙○○至其臺南縣西港鄉○○路71號余佩珊之住
    處兼服務處後，由被告丁○○各交付賄款二萬一千元及一萬
    元予被告丙○○、乙○○二人供向選民行賄之用。被告丙○○及乙○○遂於收受前揭賄款後至同月十日該屆鄉民代表選
    舉投票結束前，分別將賄款交付予有選舉權人方黃秀緞、黃
    金品、李黃秀雲、林崑庚、林詠樂、李炭、蔡惠蓉及劉美辰
    等人，並請收受賄款之人投票予余佩珊，而被告丁○○和余
    佩珊因此所涉及之前揭賄選等案件，業經臺灣高等法院臺南
    分院判處二人共犯投票行賄罪，並經最高法院駁回上訴確定
    等情，已如前述，另被告乙○○、丙○○所涉前揭同一違反
    選罷法案件，業經本院以九十五年度選訴字第二四號判處被
    告乙○○共犯投票行賄罪，處有期徒刑一年四月，緩刑二年
    確定；被告丙○○共犯投票行賄罪，處有期徒刑一年八月，
    緩刑三年確定乙節，亦有本院前揭刑事判決及臺灣高等法院
    被告前案紀錄表在卷可憑，並經本院依職權調卷核閱屬實，
    足見被告乙○○、丙○○確有經余佩珊電話通知至其服務處
    取得賄款，並依約向選民行賄買票之事實甚明。
  (二)被告乙○○於檢察官偵訊時係具結供稱：「（問：交付發放
    選票賄款方式為何？交付時間、地？）我到西港鄉○○路的
    競選總部的時候一名百宏的人交給我的，是在選舉前的一個
    禮拜，下午三點多」、「（問：百宏何以得知要交錢給你？
    ）他不認識（我），我也不認識他，余佩珊打電話要我過去
    一下，我到的時候，百宏就出來處理並拿錢給我」、「（問
    ：你們家確實拿幾票？）六票六千元，錢給我當日我就發給
    我朋友，多出來六票，六千元他們可能要給我，算我家裡的
    票數，但是我不要拿，我就拿到總部想退給百宏，但百宏不
    在，故我就退還給余佩珊」、「（問：於九十五年六月五日
    十七時二十二分時打電話給余佩珊說：『我杉仔拿回來，我
    叫我朋友都來拿去了，連我家都有（買票錢），我家不要啦
    ？』是否指你有將買票錢帶回來，都有發給你的人，但要給
    你們家的買票錢不要？你們不收？【提示監聽譯文】）是」
    等語明確（見臺灣臺南地方法院檢察署九十五年度選偵字第
    四八號偵卷第六二至六三頁），而由被告乙○○是依余佩珊
    電話指示至前開服務處後，由不相識之被告丁○○交付買票
    賄款，被告乙○○在得款後尚以電話回覆余佩珊已取得賄款
    ，並將餘款送回服務處交還給余佩珊等情以觀，足見前開買
    票賄款是由余佩珊所提供，且經被告乙○○電話回覆余佩珊
    並送還餘款後，余佩珊已知被告乙○○有取得賄款且已發放
    完畢之情形甚明！另被告丙○○於檢察官偵訊時則具結供稱
    ：「（問：於警詢中稱你幫余佩珊買二十七票？余佩珊要你
    幫她抄名？）沒有，我只是統計一下我的親戚朋友有幾人，
    將票數報給她，後來她就通知我至她的服務處領錢，服務人
    員交二萬七千元給我」、「（問：交錢的人你是否認識？）
    不認識」、「（問：若不認識，他們何以知道你要去領錢？
    ）她事先有打電話給我說她有交代，去時候我報我名字就可
    以，就一名男服務人員拿二萬七千元給我」、「（問：你幫
    余佩珊買票是基於你主動幫她買票由她配合，還是她拜託你
    幫她？）是她拜託我的」、「（問：二萬七千元余佩珊的服
    務人員於何時、何地交給你？）上個禮拜晚上九時許，地點
    是在她西港鄉○○路的服務處交給我的」、「（問：你上次
    在本署偵訊中供陳你有幫余佩珊買二十七票，是何人通知你
    去拿錢？）是余佩珊打電話叫我過去，但是是丁○○拿錢給
    我的」、「（問：余佩珊打電話叫你過去，你過去時有進去
    嗎？）沒有，我是騎機車去的，下雨天，我只有在門口，丁○○把錢拿出來給我的」等語綦詳（見臺灣臺南地方法院檢
    察署九十五年度選偵字第四八號偵卷第四六頁、第二二九至
    二三０頁），堪認被告丙○○係應余佩珊之拜託而幫忙買票
    ，且是在余佩珊以電話指示其至前開服務處後，向不相識之
    被告丁○○領取買票賄款，殆無疑問！
  (三)被告乙○○於附表編號四所示時、地，在本院以證人身分供
    前具結後行交互詰問時係陳稱：「（問：之前有提到你要還
    丁○○六千元，為何交給余佩珊？）當天我要還錢給丁○○
    ，但他人不在，我就將錢交給余佩珊叫他拿給丁○○」、「
    （問：你拿錢給余佩珊時，如何說的？）我跟他說這些錢還
    給丁○○」、「（問：有無跟余佩珊說錢做何用？）沒有」
    、「（問：為何於偵查中說你還給余佩珊是因為我們不要跟
    他拿？）我想說余佩珊不知是否知道這個情形，錢不是余佩
    珊拿給我的，為何我要拿，我與余佩珊的交情不錯，所以我
    要還給丁○○」、「（問：你去余佩珊的服務處向丁○○拿
    錢，是否余佩珊打電話叫你過去？）那天余佩珊有打電話給
    我，但我沒有馬上去」、「（問：余佩珊打電話叫你過去做
    什麼？）過去坐一坐」、「（問：你開車過去沒有下車，只
    搖下車窗，丁○○拿錢給你？）是的」、「（問：你拿到錢
    就走了？）是的」、「（問：余佩珊叫你過去坐一坐，你何
    以一到那裡沒有進去找余佩珊拿錢就走了？）因為那天很多
    人」、「（問：丁○○為何知道當天你要去拿錢的？）有可
    能是因為之前丁○○跟我說他要幫余佩珊，支持一下」等語
    （見本院九十五年度選訴字第二四號刑事卷第四四至四七頁
    ），由通篇交互詰問過程中可知，被告乙○○處處在迴避丁○○所交付之買票錢與余佩珊有關，再由其陳稱：「（問：
    為何於偵查中說你還給余佩珊是因為我們不要跟他拿？）我
    想說余佩珊不知是否知道這個情形，錢不是余佩珊拿給我的
    ，為何我要拿，我與余佩珊的交情不錯，所以我要還給丁○○」此一答非所問之內容觀之，顯然其意在迴護余佩珊並未
    指示丁○○交付該筆買票錢，亦不知被告乙○○有無取得買
    票賄款之情形甚明！此即與其在前揭偵訊中所陳該筆買票錢
    是由余佩珊所提供，余佩珊並已明知其有取得賄款且已發放
    完畢之情節相迴異！而余佩珊有無提供該該筆買票錢供被告
    乙○○行賄之用，攸關余佩珊是否觸犯共同投票行賄罪，自
    係於案情有重要關係之事項，亦無疑義，從而被告乙○○前
    開辯稱並偽證故意云云，自係卸責之詞，並不可採！
  (四)被告丙○○於附表編號五所示時、地，在本院以證人身分供
    前具結後行交互詰問時則陳稱：「（問：余佩珊打電話叫你
    過去競選總部如何說的？）叫我過去聊天泡茶」、「（問：
    余佩珊於電話中有無叫你過去拿錢？）沒有」、「（問：為
    何你告訴檢察官說是余佩珊叫你週去拿錢的？）余佩珊叫我
    過去坐，丁○○拿錢給我，所以我以為他叫我過去拿錢」、
    「（問：余佩珊是否曾經要求你幫她買票？）沒有，只有跟
    我說親戚朋友幫忙」、「（問：為何於偵查中說余佩珊知道
    買票的事情？）我想我過去那邊，丁○○拿錢給我，丁○○
    又在余佩珊家裡幫忙，我以為余佩珊她知道」、「（問：偵
    查中你曾經說是余佩珊一直拜託你，你才幫她買票？）余佩
    珊跟我說親戚朋友的票幫忙一下，丁○○拿錢給我，我以為
    余佩珊她知道」、「（問：是否余佩珊叫你到服務處拿錢的
    ？）余佩珊叫我到服務處泡茶聊天，丁○○拿錢給我的」、
    「（問：我有無事先打電話給你說，我有交代服務處工作人
    員拿錢給你，你去的時候報名字就可以？）余佩珊叫我去泡
    茶聊天，丁○○拿錢給我，我以為余佩珊她知道」等語（見
    本院九十五年度選訴字第二四號刑事卷第三八至四二頁），
    換言之，被告丙○○將余佩珊有指示其至服務處向被告丁○○領取買票賄款乙事，導向是其個人臆測之詞甚為明顯！而
    被告丙○○迴異其在偵查中所陳內容之程度，連公訴檢察官
    都不禁問道「你今日證述與之前所言為何不一樣」等語（見
    前開本院審判筆錄第四０頁），而被告丙○○在本院當時所
    陳余佩珊未拜託其幫忙買票，亦未於電話中要其至前揭服務
    處領取賄款之內容，亦與其在前揭偵訊中所供之情節相迴異
    ！而余佩珊有無拜託被告丙○○幫忙買票及在電話中要其至
    服務處領取賄款，亦攸關余佩珊是否觸犯共同投票行賄罪，
    自係於案情有重要關係之事項，殆無疑義，從而被告丙○○
    前開辯稱並偽證故意云云，自亦係卸責之詞，不可採信！
  (五)按司法院院字第一七四九號解釋謂：民刑訴訟法院既於證人
    具結前，應告以具結義務及偽證之處罰等程序，規定甚詳，
    若未履行此等程序而命其具結，縱其陳述虛偽，不能依刑法
    第一百六十八條偽證罪論科。依此解釋文中之文字用語，可
    以明瞭民刑訴訟法就證人作證之法定程序及內容，係一強制
    規定，查被告乙○○、丙○○於附表編號四、五所示時間，
    在本院九十五年度選訴字第二四號違反公職人員選舉罷免法
    等案件作證時，已經審判長諭知具結義務及偽證處罰，命其
    朗讀結文後命具結，有前開審判筆錄在卷可佐，且卷存之證
    人結文亦記載「今為九十五年度選訴第二四號違反公職人員
    選舉罷免法等事件作證，當據實陳述，絕決無匿、飾、增、
    減，如有虛偽陳述，願受偽證之處罰，謹此具結。」有證人
    結文二紙在卷可稽（見本院九十五年度選訴字第二四號刑事
    卷第六八至六九頁），核已踐行刑事訴訟法第一百八十七條
    至第一百八十九條所規定具結應履行之法定程序，其具結自
    屬有效，故如被告乙○○、丙○○具結後仍為虛偽不實之陳
    述，當應負偽證罪責至明。再按刑法上之偽證罪，不以結果
    之發生為要件，一有偽證行為，無論當事人是否因而受有利
    或不利之判決，均不影響其犯罪之成立。而該罪所謂於案情
    有重要關係之事項，則指該事項之有無，足以影響於裁判之
    結果者而言（最高法院七十一年臺上字第八一二七號判例意
    旨可資參照）。且按所謂於案情有重要關係之事項，係指該
    事項之有無，足以影響於裁判之結果，且因與案件之真正事
    實相悖，而足以陷偵查或審判於錯誤之危險者而言，蓋證人
    就此種事項為虛偽之陳述，則有使偵查、裁判陷於錯誤之危
    險，故以之為偽證罪。被告三人於本院前開審理時所陳虛偽
    陳述內容，已如前述，此顯屬關係另案被告余佩珊是否該當
    共犯投票行賄罪構成要件之重要事項，被告三人為上揭虛偽
    之結證內容，自屬就案情有重要關係之事項。再者，被告乙○○、丙○○雖於附表編號四、五所示案件，經檢察官行反
    詰問時，分別陳稱在偵訊中所言實在云云，惟被告二人僅係
    就之前在審判外之陳述為概括性之泛稱實在，並非針對前揭
    案件中有重要關係之事項為具體陳述，自無解其二人偽證之
    故意，且其等具結所為不實證述既已足使偵查、審理結果生
    認定錯誤之危險，縱承辦另案選罷法案件之檢察官及法官均
    未採信被告等人所為上開虛偽之結證內容，且仍為另案被告
    余佩珊不利之（起訴處分、有罪判決）認定，然揆諸上開說
    明，亦不因此而影響被告三人偽證犯罪之成立。綜上所述，
    被告乙○○、丙○○前開所辯，應係卸責脫免之詞，不足採
    信。本件事證明確，被告三人偽證犯行，堪以認定，應依法
    論科。
三、核被告丁○○、乙○○、丙○○所為，均係犯刑法第一百六
    十八條之偽證罪。按偽證罪為侵害國家法益之犯罪，其罪數
    應以訴訟之件數為準，故被告丁○○雖先後三度偽證，然僅
    一件訴訟，只侵害一個司法權，應論以單純一罪，無犯數罪
    之可言（最高法院七十二年台上字第三三一一號判例意旨參
    照），公訴人認被告丁○○所犯如附表所載三次犯行，犯意
    各別，行為互殊，應予分論併罰，容有誤會；另被告丁○○
    於本院九十七年五月二十七日行準備程序時雖自白犯罪，惟
    其所虛偽陳述之前揭違反公職人員選舉罷免法案件，業經最
    高法院於九十七年三月十三日以九十七年台上字第一０六九
    號駁回上訴確定，被告丁○○既係在其所虛偽陳述之案件裁
    判確定後始自白犯罪，自不得依刑法第一百七十二條之規定
    減輕其刑，均併此敘明。爰分別審酌被告三人各自犯罪之動
    機、目的、手段、所造成危害、及其等以證人身分具結後，
    竟仍罔顧法律課予證人應為真實陳述之義務，故為虛偽陳述
    ，影響真實發現及對犯罪之偵查，而其等所為係對另案被告
    為有利之虛偽陳述，尚非陷人於罪之惡性重大，其中被告丁○○已坦承犯行，被告乙○○、丙○○猶否認犯行，難見悔
    意，犯罪後之態度難謂良好等一切情狀，分別量處如主文所
    示之刑。另查被告乙○○、丙○○所犯如附表編號四、五所
    示之罪，其犯罪之時間均係在九十六年四月二十四日以前，
    依中華民國九十六年罪犯減刑條例第二條第一項第三款、第
    七條之規定，均應減其宣告刑二分之一，故均減處為有期徒
    刑三月，以資懲儆。
據上論斷，應依刑事訴訟法第二百九十九條第一項前段，刑法第
一百六十八條，中華民國九十六年罪犯減刑條例第二條第一項第
三款、第七條，判決如主文。
本案經檢察官甲○○到庭執行職務。
中    華    民    國    97    年    11    月     4    日
                  刑事第五庭    審判長法  官  鍾邦久
                                      法  官  包梅真
                                      法  官  張瑛宗
以上正本證明與原本無異。
如不服本判決應於收受本判後10日內向本院提出上訴書狀，並應
敘述具體理由。如未敘述上訴理由者，應於上訴期間屆滿後20日
內向本院補提理由書狀（均須按他造當事人之人數附繕本）「切
勿逕送上級法院」。
                                      書記官  蔡志賢
中    華    民    國    97    年    11    月     4    日
附表：被告三人偽證行為時地及內容
 ┌──┬───┬───────┬───────┬──────┐
 │編號│ 被告 │ 偽證行為時點 │偽證行為地點及│偽證行為內容│
 │    │      │              │案號          │            │
 ├──┼───┼───────┼───────┼──────┤
 │ 一 │丁○○│95年6月14日   │臺灣臺南地方法│被告丁○○稱│
 │    │      │              │院檢察署（95年│其係自費私底│
 │    │      │              │度選他字第70號│下幫余佩珊買│
 │    │      │              │）            │票，余佩珊並│
 │    │      │              │              │不知情。    │
 ├──┼───┼───────┼───────┼──────┤
 │ 二 │丁○○│95年7月3日    │臺灣臺南地方法│同編號一之偽│
 │    │      │              │院檢察署（95年│證行為內容  │
 │    │      │              │度選偵字第48號│            │
 │    │      │              │）            │            │
 ├──┼───┼───────┼───────┼──────┤
 │ 三 │丁○○│96年7月24日   │臺灣高等法院臺│同編號一之偽│
 │    │      │              │南分院（96年度│證行為內容  │
 │    │      │              │選上訴字第280 │            │
 │    │      │              │號）          │            │
 ├──┼───┼───────┼───────┼──────┤
 │ 四 │乙○○│95年12月8日   │臺灣臺南地方法│被告乙○○於│
 │    │      │              │院（95年度選訴│偵查中具結後│
 │    │      │              │字第24號）    │，陳述其依電│
 │    │      │              │              │話指示至余佩│
 │    │      │              │              │珊住處後，被│
 │    │      │              │              │告丁○○即交│
 │    │      │              │              │付賄款10000 │
 │    │      │              │              │元，乙○○得│
 │    │      │              │              │款後並打電話│
 │    │      │              │              │回覆余佩珊已│
 │    │      │              │              │取得賄款。嗣│
 │    │      │              │              │於法院審判中│
 │    │      │              │              │具結後，竟稱│
 │    │      │              │              │余佩珊不知是│
 │    │      │              │              │否知道乙○○│
 │    │      │              │              │已取得賄款  │
 ├──┼───┼───────┼───────┼──────┤
 │ 五 │丙○○│95年12月8日   │臺灣臺南地方法│被告丙○○於│
 │    │      │              │院（95年度選訴│檢察官偵查中│
 │    │      │              │字第24號）    │具結後，證稱│
 │    │      │              │              │余佩珊曾拜託│
 │    │      │              │              │被告幫忙買票│
 │    │      │              │              │，並以電話指│
 │    │      │              │              │示其至余佩珊│
 │    │      │              │              │住處，取得被│
 │    │      │              │              │告丁○○交付│
 │    │      │              │              │賄款21000元 │
 │    │      │              │              │。嗣於法院審│
 │    │      │              │              │判中具結後，│
 │    │      │              │              │竟稱余佩珊未│
 │    │      │              │              │拜託被告幫忙│
 │    │      │              │              │買票，亦未於│
 │    │      │              │              │電話中要被告│
 │    │      │              │              │至其住處領取│
 │    │      │              │              │賄款        │
 └──┴───┴───────┴───────┴──────┘
附錄本案論罪科刑法條：
中華民國刑法第168條
（偽證罪）
於執行審判職務之公署審判時或於檢察官偵查時，證人、鑑定人
、通譯於案情有重要關係之事項，供前或供後具結，而為虛偽陳
述者，處7年以下有期徒刑。


司法院資訊處製作；財團法人民間司法改革基金會備份。
